臺灣板橋地方法院民事判決　　　　　　 95年度簡上字第218號
上　訴　人　丙○○
　　　　　　　　　　　　樓
被?上訴人　日盛國際商業銀行股份有限公司　　 ?
法定代理人　乙○○
訴訟代理人　甲○○
上列當事人間請求清償借款事件，上訴人對於中華民國95年9 月
22日本院三重簡易庭95年度重簡字第2076號第一審判決提起上訴
，經本院於96年4月11日言詞辯論終結，判決如下：
    主  文
上訴駁回。
第二審訴訟費用（除減縮部分外）由上訴人負擔。
原判決命上訴人給付之金額，減縮為上訴人應給付被上訴人新臺
幣柒萬仟貳佰拾玖元及自民國九十五年七月二十八日起至清
償日止，按被上訴人基本放款利率減年息百分之一點五計算之利
息，暨自民國九十五年八月二十八日起至民國九十五年十一月二
十三日止按上開利率百分之十計算之違約金。
    事實及理由
壹、程序部分
(一)、被上訴人於本院民國96年3 月15日準備程序期日，將其就上
    訴人部分起訴應受判決事項之聲明由「上訴人應給付被上訴
    人新臺幣（下同）104,523 元及自95年3 月28日起至清償日
    止按被上訴人基本放款利率減年息1.5%計算之利息，暨自95
    年4 月28日起至清償日止，其逾期在6 個月以內者，按上開
    利率百分之10，逾期超過6 個月者，按上開利率百分之20計
    算之違約金」，變更為「上訴人應給付被上訴人73,239元及
    自95年7 月28日起至清償日止，按被上訴人基本放款利率減
    年息1.5%計算之利息，暨自95年8 月28日起至95年11月23日
    止按上開利率百分之10計算之違約金」，係屬起訴聲明之減
    縮，核與民事訴訟法第255 條第1 項第3 款之規定相符，依
    民事訴訟法第446 條第1 項但書之規定，應予准許，合先敘
    明。
(二)、上訴人經合法通知，未於言詞辯論期日到場，核無民事訴訟
    法第386 條所列各款情形，爰依被上訴人之聲請，由其一造
    辯論而為判決。
貳、實體部分
一、本件被上訴人起訴主張：原審被告張宗傑於91年2 月21日邀
    同上訴人為連帶保證人，向被上訴人借款50萬元，約定迄96
    年2 月27日止共分60期按月逐次清償，利率依被上訴人基本
    放款利率減年息1.5%計算，即年息6.85% ，並隨被上訴人基
    本放款利率變動而調整。如遲延履行時，除仍依上開利率計
    息外，逾期在6 個月以內部分，按上開利率百分之10，逾期
    超過6 個月者，按上開利率百分之20計付違約金。詎張宗傑
    自95年4 月28日起即未依約繳交本息，經被上訴人數度催討
    ，張宗傑與上訴人仍拒未清償，尚積欠被上訴人本金
    104,523 元及利息、違約金。爰依消費借貸與連帶保證之法
    律關係，請求張宗傑與上訴人連帶給付104,523 元及自95年
    3 月28日起至清償日止按被上訴人基本放款利率減年息1.5%
    計算之利息，暨自95年4 月28日起至清償日止，其逾期在6
    個月以內者，按上開利率百分之10，逾期超過6 個月者，按
    上開利率百分之20計算之違約金。原審為被上訴人勝訴判決
    ，並依職權宣告假執行，上訴人提起上訴，被上訴人於本院
    為駁回上訴之聲明（張宗傑因未提起上訴，原審判決關於張
    宗傑部分應已確定。被上訴人嗣於本院96年3 月15日準備程
    序期日，將上訴人部分之訴之聲明變更為上訴人應給付被上
    訴人73,239元及自95年7 月28日起至清償日止，按被上訴人
    基本放款利率減年息1.5%計算之利息，暨自95年8 月28日起
    至95年11月23日止按上開利率百分之10計算之違約金）。
二、上訴人未於本院言詞辯論期日或準備程序期日到場，惟依其
    所提出之上訴狀，其上訴理由略以：其及原審被告張宗傑與
    被上訴人所簽訂之消費借貸及連帶保證契約，乃被上訴人以
    其強大之經濟優勢地位要求上訴人簽署之定型化契約，如該
    契約中條款之違約金約定有違反法律或誠信原則時，法院應
    依職權參酌相關法律規定及具體個案情形，將其效力減縮至
    法規或誠信原則允許之範圍。本件被上訴人請求逾期6 個月
    部分以百分之20計算違約金，如加上原約定利率6.85% ，實
    際上雖未超過民法第205 條不得超過年息百分之20之限制，
    但本件上訴人積欠之本金金額僅為104,523 元，被上訴人之
    損失甚微，僅係利息之損失，本金部分均應已回本，則請求
    百分之20之違約金顯然過高。且該利息百分之20之約定，核
    其性質屬懲罰性違約金，其標準自應依一般客觀事實、社會
    經濟狀況、當事人尤其是債務人之財產狀況，以及債務人若
    能如期履行時，債權人可享受之利益即被上訴人之實際損失
    衡量，以求公平。而本件原審被告張宗傑遲延給付，被上訴
    人除受有利息損失外，尚難認有其他損害，若再課以逾期6
    個月以利息百分之20計算之違約金，顯屬過高，請鈞院依民
    法第251 條規定予以酌減至相當數額等語。為此提起上訴，
    並聲明：(一)原判決廢棄。(二)被上訴人在第一審之訴駁回。
三、本院之判斷
(一)、被上訴人主張之前開事實，業據其提出小額貸款申請書、受
    理客戶貸款申請洽談紀錄表影本各1 紙、還款明細資料2紙
    為證，核與其所述相符，上訴人對於曾擔任系爭借款之連帶
    保證人乙節復不爭執，堪信被上訴人主張之上開事實為真正
    。
(二)、按約定之違約金額過高者，法院得減至相當之數額，民法第
    252 條定有明文。又契約當事人約定之違約金是否過高，應
    依一般客觀之事實、社會經濟狀況、當事人實際上所受損害
    及債務人如能如期履行債務時，債權人可享受之一切利益為
    衡量標準，最高法院84年度台上字第978 號判決意旨可資參
    照。上訴人雖抗辯系爭借款之違約金過高，請求本院依上開
    規定予以酌減等語。惟依兩造系爭消費借貸、連帶保證契約
    之約定，借款利率係依被上訴人基本放款利率減年息1.5%機
    動計息，如遲延履行時，除仍依上開利率計息外，逾期在6
    個月以內部分，按上開利率百分之10，逾期超過6 個月者，
    按上開利率百分之20計付違約金，此為兩造所不爭。以被上
    訴人起訴時之借款利率即年息6.85% 計算，逾期在6 個月以
    內與逾期超過6 個月部分之違約金僅分別為年息0.685%、
    1.37 %，衡諸現今社會之經濟狀況、一般金融機構與客戶約
    定之放款利息、違約金等客觀情形，實無何過高情事，上訴
    人請求本院予以核減，應無可取。況原審被告張宗傑於被上
    訴人起訴後，已償還被上訴人部分債務，被上訴人並已減縮
    其請求之金額如主文第3 項所示，其中就違約金部分減縮為
    僅請求自95年8 月28日起至95年11月23日止按上述借款利率
    百分之10計算之違約金，益難認本件被上訴人請求之違約金
    有過高情事。
(三)、綜上所述，上訴人抗辯被上訴人請求之違約金過高云云，應
    無可採。被上訴人基於消費借貸及連帶保證之法律關係，請
    求上訴人給付如主文第3 項所示之金額，為有理由，應予准
    許。原審為被上訴人勝訴之判決，並依職權宣告假執行，於
    法並無不合。上訴意旨指摘原判決不當，求予廢棄改判，為
    無理由，應予駁回。
四、據上論結，本件上訴為無理由，依民事訴訟法第385 條第1
    項前段、第436 條之1 第3 項、第449 條第1 項、第78條，
    判決如主文。
中　　華　　民　　國　　96　　年　　4　　月　　25　　日
                  民事第三庭    審判長法　官　朱耀平
                                      法　官　陳翠琪
                                      法　官　吳佳穎
以上正本證明與原本無異
不得上訴
中　　華　　民　　國　　96　　年　　4 　　月　　25　　日
                            書記官　黃美雲
